臺灣彰化地方法院民事判決　　　　　　 96年度簡上字第167號
　　上　訴　人　甲○○○
　　　　　　　　　　　　　　2.
　　訴訟代理人　許盟志律師
　　被上訴人　　乙○○
　　　　　　　　　　　　　　3.
　　訴訟代理人　丙○○
上列當事人間請求拆屋還地事件，上訴人不服民國96年8月17 日
本院北斗簡易庭所為之第一審判決 (96年度斗簡字第118號)，提
起上訴，業經本院於民國96年12月11日言詞辯論終結，茲判決如
下：
    主      文
原判決廢棄。
被上訴人在第一審之訴駁回。
第一、二審訴訟費用由被上訴人負擔。
    事實及理由
一、被上訴人起訴主張：緣坐落彰化縣田尾鄉○○段第57地號土
    地（簡稱系爭土地）為被上訴人所有之土地，上訴人所有鋼
    架鐵皮造遮雨棚無合法權源占用系爭土地上如彰化縣北斗地
    政事務所複丈日期民國（下同）96年4月11日土地複丈成果
    圖即附圖（以下稱附圖）塗紅色部分所示面積43.5平方公尺
    。爰依民法第767條規定訴請上訴人拆除上述鋼架鐵皮造遮
    雨棚，並將占用之土地交還被上訴人。其於本院準備程序及
    審理中補稱：其前於本件起訴前，曾以上訴人為被告，訴請
    鈞院北斗簡易庭裁判分割兩造共有坐落彰化縣田尾鄉○○段
    第57地號土地，經鈞院北斗簡易庭於95年7月13日以95年度
    斗簡字第100號判決准予分割，依該分割判決，由被上訴人
    取得系爭土地等語。
二、上訴人則以：系爭土地係伊所有土地之出入口，伊所有鋼架
    鐵皮造遮雨棚已建造20多年，被上訴人應將系爭土地出賣予
    上訴人，且縱使拆除時，亦不得侵害上訴人之權益等語。其
    於本院準備程序及審理程序中則辯稱：被上訴人所有系爭土
    地係由鈞院北斗簡易庭95年度斗簡字第100號確定民事判決
    裁判分割而來，依司法院院解字第3583號解釋、最高法院44
    年度台抗字第6號判例意旨，被上訴人仍再提起本訴，請求
    上訴人拆屋還地，與前訴訟經確定判決交付土地顯屬同一法
    律關係，亦同一請求，當事人又相同，依一事不再理原則，
    應認被上訴人之訴不合法，應予駁回等語。
三、本件原審判決上訴人應將坐落系爭土地上如附圖所示占用面
    積43.5平方公尺鋼架鐵皮造遮雨棚拆除，並將該部分占用土
    地交還被上訴人，上訴人聲明不服，求為廢棄原判決，判決
    被上訴人在原審之訴駁回，第一、二審訴訟費用由被上訴人
    負擔；被上訴人則求為判決駁回上訴。
四、得心證之理由：
  (一)查，被上訴人前於本件起訴前，曾以上訴人為被告，訴請本
    院北斗簡易庭裁判分割兩造共有坐落彰化縣田尾鄉○○段第
    57地號土地，經本院北斗簡易庭於95年7月13日以95年度斗
    簡字第100號判決准予分割，依該裁判分割判決，由被上訴
    人取得系爭土地，該民事事件旋告確定乙節，為兩造是認在
    卷，並經本院依職權調閱該民事事件卷宗查核無誤，堪信為
    真實。
  (二)按原告之請求須有求判決之實益而起訴，亦即具權利保護之
    利益者，法院始應為本案判決，若欠缺此訴訟要件，即應以
    訴訟判決駁回其請求。再按共有財產之分割，係以消滅共有
    關係及創設各共有人之單獨所有權為目的，於判決確定時，
    即生實體法上分割之法律效果，故當事人請求分割，實含有
    他共有人應協同辦理分割登記及交付管業，以取得單獨之使
    用、收益及處分權之請求，故強制執行法第131條第1項規定
    ，關於繼承財產或共有物分割之裁判，執行法院得將各繼承
    人或共有人分得部分點交之；其應以金錢補償者，並得對於
    補償義務人之財產執行；復參照最高法院44年度台抗字第6
    號判例意旨謂，執行名義命債務人返還土地，雖未明白命其
    拆卸土地上之房屋，而由強制執行法第125條所準用之第100
    條法意推之，該執行名義當然含有使債務人拆卸房屋之效力
    。本件，被上訴人前訴請上訴人分割共有土地，依本院北斗
    簡易庭95年度斗簡字第100號民事確定判決，由被上訴人取
    得系爭土地，其依該確定判決，本得逕聲請強制執行，拆除
    上訴人在系爭土地上所有面積43.5平方公尺之鋼架鐵皮造遮
    雨棚並予請求點交系爭土地，被上訴人捨此未為，反而另行
    起訴請求拆屋還地，欠缺權利保護之利益，依前開說明，應
    予駁回。原審為上訴人敗訴之判決，尚有未洽。上訴論旨，
    指摘原判決為不當，求予廢棄改判，為有理由，爰將原判決
    廢棄並改判如主文第2項所示。
據上論結，本件上訴為有理由，依民事訴訟法第436條之1第3項
、第449條第1項、第78條，判決如主文。
中      華      民      國  96      年  12  月  25    日
                        民事第一庭  審判長法官  羅培昌
                                          法官  葛永輝
                                          法官  簡燕子
以上正本係照原本作成
對本判決不得上訴。
中      華      民      國  96      年  12  月  25    日
                                        書記官  林嘉賢
